# 母公司以对子公司的长投增资另一子公司所涉及的商誉，少数股东权益及其它会计处理问题

提问人：robert.lin 时间：2011-07-22 17:00:44
母公司A持有B 100%,C 90%, D 95%, E 100%。 B持有C 10%。 现A以其对B,C,D的长投增资E，做价为B,C,D的实收资本乘以A对其的持股比例。
A之前收购B,C,D时都产生了商誉。
我的想法是：
在E单家公司来看，其构成了同一控制下企业合并。 借：长投（转让日B,C,D的所有者权益账面价值乘以持股比例100%,90%,95%）
贷：实收资本（B,C,D的实收资本乘以持股比例100%,90%,95%） 贷：资本公积（差额）
在母公司A单家公司来看，其投出与投入资料皆为长投，但不构成商业实质。 借：长投（原A对B,C,D的长投帐面价值） 贷：长投（原A对B,C,D的长投帐面价值）
然后在母公司A的合并层面做抵消分录：
贷：长投（转让日B,C,D的所有者权益账面价值乘以持股比例） 借：实收资本（B,C,D的实收资本乘以A对其的持股比例） 借：资本公积（差额）
我的问题是： １，我上述的做法是否正确？ ２，如何处理原先A收购B,C,D时产生的商誉？是否还会存在？存在的话，这些商誉会体现在A合并层面，还是E合并层面？ ３，如何处理D的5%少数股东权益？
谢谢各位！

回答人：chenyiwei
母公司A的合并层面应达到的处理效果是：该项内部重组不改变母公司A所能控制的经济资源，所以对A的合并报表应当不产生影响。
原先A和E的合并报表层面所做的处理的影响应当全部抵销。 在本案例中，A最初是通过非同一控制下合并取得BCD的控股权的。根据财政部会计司有关人士对此的观点，E在进行同一控制下企业合并的会计处理时，所依据的“帐面价值”并不是BCD自身个别报表层面的帐面价值，而是在A的合并报表层面体现的帐面价值，即以A当初取得各该子公司控制权之日（购买日）的公允价值为基础持续计算的金额，包括合并报表层面对BCD的商誉在内，也将被“下推”到E公司层面，即E公司编制的合并报表中，BCD公司的资产、负债和商誉的帐面价值将延续其原先在A的合并报表层面的计量基础，然后再进一步并入A的合并报表中。
D的 5 ％少数股权未参与本次重组，在交易前后不发生变化。

回答人：chenyiwei
回复 fanxu7788 的帖子
按照同一控制下合并中合并报表的编制原则，视同E在原先A取得BCD控制权的非同一控制下合并日，即已通过非同一控制下合并取得了对BCD的控制权，也就是：就E的合并报表层面而言，视同当初的非同一控制下合并是在原先的购买日，由E而不是A实施的，所以当时形成的商誉自然可以下推到E的合并报表层面。

回答人：chenyiwei
回复 fanxu7788 的帖子
可以视同A在取得对BCD的控制权后随即将其转给E（在E的合并报表层面，也可视同由E直接取得BCD的股权）。所以在E的合并报表层面，应视同在原先A通过非同一控制下合并取得BCD控制权的购买日，以同一取得成本取得了BCD的控制权（只不过当时的取得成本是由A代为承担的，所以E的合并报表层面按该取得成本贷记资本公积），因此，A的合并报表中对于BCD的商誉会下推到E的合并报表层面。这并不意味着E的个别报表层面的长期股权投资也要追溯到当初A取得BCD控制权的购买日，并不矛盾。

回答人：chenyiwei
回复 nikankan 的帖子
这个问题今后可以继续讨论。估计最终结论可能要到同一控制下合并正式写入IFRS时才会得出（目前无时间表）。我的想法：根据IFRS 3的BC313～BC315，协同效应产生的影响属于“核心商誉”，但准则也不否认还有其他原因形成的、本质上与被购买方超额盈利能力无关联的内容被确认为商誉。从这一点出发，个人理解是应当下推的。

提问人：robert.lin 时间：2011-07-23 16:42:45
回复 chenyiwei 的帖子
请问陈老师，根据你的说法，下面的做法是否正确？谢谢！
在E单家公司来看，其构成了同一控制下企业合并。 借：长投（转让日B,C,D的所有者权益“账面价值”（以原收购日的公允价值持续计算）乘以持股比例100%,90%,95%） 贷：实收资本（B,C,D的实收资本乘以持股比例100%,90%,95%） 贷：资本公积（差额）
然后在E合并层面体现出之前A收购B,C,D所产生的商誉并同时体现出B,C,D的公允价值调整。
在母公司A单家公司来看，其投出与投入资料皆为长投，但不构成商业实质。 借：长投（原A对B,C,D的长投帐面价值） 贷：长投（原A对B,C,D的长投帐面价值）
在母公司的A合并层面，视同本次交易对合并财务报表无任何影响

回答人：chenyiwei
基本是。但E个别报表中贷记实收资本的金额应当根据实际增加E注册资本的金额来计算，不是按照原先BCD的实收资本按比例推算得出。

提问人：nikan 时间：2011-07-23 20:30:23
回复 robert.lin 的帖子
在E合并报表层面，个人认为不应出现商誉。

回答人：chenyiwei
这个问题没有定论，不过我个人是建议把A的合并报表层面的商誉也下推到E的合并报表层面，如果这些商誉就是与BCD内的资产组或资产组组合相关的话。

提问人：robert.lin 时间：2011-07-24 00:32:34
回复 chenyiwei 的帖子
谢谢陈老师!
我之前觉得E的个别报表应该是： 借：长投（转让日B,C,D的所有者权益“账面价值”（以原收购日的公允价值持续计算）乘以持股比例100%,90%,95%） 贷：实收资本（B,C,D的实收资本乘以持股比例100%,90%,95%） 贷：资本公积（差额）
根据您对同一控制企业合并的描述，即视同E在原A收购B,C,D时点即已经对B,C,D进行了非同一控制下企业合并。 那么我上面对E确认是否应该改为：
借：长投（转让日B,C,D的所有者权益“账面价值”（以原收购日的公允价值持续计算）乘以持股比例100%,90%,95%+原收购B,C,D时产生的商誉） 贷：实收资本（B,C,D的实收资本乘以持股比例100%,90%,95%） 贷：资本公积（差额）
换言之，即是A对B,C,D的长投改成由E来持股。且长投应该以B,C,D收购时的公允价值持续计量加上商誉来确认。
否则，我觉得如果按照我之前的想法，E对B,C,D长投确认中没有加上商誉，在E的合并报表上，可能无法体现出对B,C,D的商誉，或者可能即使体现出来了，也必须以资本公积的增加来平衡。
请问，在E确认对B,C,D长投时加上商誉是否合适？
谢谢陈老师！

回答人：chenyiwei
我理解E的个别报表中的长投成本应包含当初A收购BCD时形成的商誉。

提问人：robert.lin 时间：2011-07-24 18:41:44
回复 chenyiwei 的帖子
所以陈老师的看法是：E个别报表中长投应该是B,C,D公允价值持续计量并加上商誉（该商誉理解为视同E在A收购B,C,D时即已经取得对B,C,D的控制，只是由A代为支付）。然后在E合并报表中同样体现出商誉。
在A合并报表中无任何变化.
请问是这样子吗？

回答人：chenyiwei
可以这样理解。